【裁判字號】    99,訴緝,17
【裁判日期】    990519
【裁判案由】    違反毒品危害防制條例
【裁判全文】
臺灣屏東地方法院刑事判決              99年度訴緝字第17號
公  訴  人  臺灣屏東地方法院檢察署檢察官
被      告  甲○○
上列被告因違反毒品危害防制條例案件，經檢察官提起公訴（98
年度毒偵字第1487號、98年度毒偵字第1520號），被告就被訴事
實為有罪之陳述，本院裁定行簡式審判程序，判決如下：
    主  文
甲○○施用第二級毒品，累犯，處有期徒刑陸月，扣案之第二級
毒品甲基安非他命壹包（驗後毛重零點陸公克）沒收銷燬。又施
用第一級毒品，累犯，處有期徒刑拾月，扣案之第一級毒品海洛
因肆包（驗後合計淨重壹點零柒公克）、殘留第一級毒品海洛因
之注射針筒壹支均沒收銷燬。又施用第一級毒品，累犯，處有期
徒刑拾月，扣案之未殘留第一級毒品海洛因之注射針筒壹支及生
理食鹽水壹小瓶均沒收。又施用第二級毒品，累犯，處有期徒刑
陸月，扣案之第二級毒品甲基安非他命壹包（驗後毛重零點陸伍
公克）沒收銷燬。應執行有期徒刑貳年貳月，扣案之第一級毒品
海洛因肆包（驗後合計淨重壹點零柒公克）、第二級毒品甲基安
非他命貳包（分別為驗後毛重零點陸公克、零點陸伍公克）、殘
留第一級毒品海洛因之注射針筒壹支均沒收銷燬，扣案之未殘留
第一級毒品海洛因之注射針筒壹支及生理食鹽水壹小瓶均沒收。
    事  實
一、甲○○前曾於民國92年間因施用毒品案件，經本院裁定送觀
    察、勒戒後，認無繼續施用毒品傾向，於92年4 月14日觀察
    、勒戒執行完畢釋放，由臺灣屏東地方法院檢察署檢察官以
    92年度毒偵字第532 號不起訴處分確定；復於94年間因施用
    毒品案件，經本院以94年度訴字第897 號判決判處有期徒刑
    10月、8 月，應執行處有期徒刑1 年4 月確定，自95年2 月
    8 日起入監服刑，迨於95年12月14日縮短刑期假釋出監，其
    後假釋遭撤銷，再於96年4 月27日入監服刑，經減刑後於96
    年7 月16日縮刑期滿執行完畢。詎甲○○猶不知悛悔，竟基
    於施用第二級毒品甲基安非他命之犯意，於98年8 月17日10
    時30分許，在屏東縣高樹鄉○○村○○路29號，以將第二級
    毒品甲基安非他命置於玻璃球內加熱燒烤再吸食所產生煙霧
    之方式，施用第二級毒品甲基安非他命1 次，其另基於施用
    第一級毒品海洛因之犯意，於同日19時許，在上址，以將第
    一級毒品海洛因加水再以注射針筒注入體內之方式，施用第
    一級毒品海洛因1 次，嗣於同日22時35分許，為警據報至上
    址訪查，甲○○乃將第一級毒品海洛因4 包（驗後合計淨重
    1.07公克）、第二級毒品甲基安非他命1 包（驗後毛重0.6
    公克）及殘留第一級毒品海洛因之注射針筒1 支交警扣案，
    並承認施用毒品且同意採尿送驗而查獲。甲○○復基於施用
    第一級毒品海洛因之犯意，於98年8 月19日某時，在上址，
    以將第一級毒品海洛因加生理食鹽水再以注射針筒注入體內
    之方式，施用第一級毒品海洛因1 次，其另基於施用第二級
    毒品甲基安非他命之犯意，於98年8 月20日上午某時，在上
    址，以將第二級毒品甲基安非他命置於玻璃球內加熱燒烤再
    吸食所產生煙霧之方式，施用第二級毒品甲基安非他命1 次
    ，嗣於98年8 月21日11時10分許，在屏東縣高樹鄉○○路，
    因騎乘機車未戴安全帽為警攔檢，甲○○自上衣口袋取出證
    件之際，經警察覺口袋內有第二級毒品甲基安非他命1 包（
    驗後毛重0.65公克）後向其詢問，甲○○乃將其所有供施用
    毒品用之注射針筒1 支及生理食鹽水1 小瓶交警扣案，並承
    認施用毒品且同意採尿送驗而查獲。
二、案經屏東縣政府警察局里港分局分別報請臺灣屏東地方法院
    檢察署檢察官偵查起訴。
    理  由
一、本件被告甲○○所犯係死刑、無期徒刑、最輕本刑為3 年以
    上有期徒刑以外之罪，其於準備程序中就被訴事實為有罪之
    陳述，經法官告知簡式審判程序之旨，並聽取當事人之意見
    後，本院認為適宜由受命法官獨任進行簡式審判程序。
二、上揭事實，業據被告甲○○坦承不諱，且被告為警於98年8
    月18日、同年月21日所採集之尿液檢體，均經送請臺灣檢驗
    科技股份有限公司以酵素免疫分析法及氣相層析質譜儀法檢
    驗，結果均呈甲基安非他命及嗎啡陽性反應，有該公司濫用
    藥物尿液檢驗報告2 紙在卷足憑（見98年度毒偵字第1487號
    卷第20頁、98年度毒偵字第1520號卷第16頁），並有殘留第
    一級毒品海洛因之注射針筒1 支、未殘留第一級毒品海洛因
    之注射針筒1 支、生理食鹽水1 小瓶，及白色粉末4 包（驗
    後合計淨重1.07公克）、白色晶體2 包（分別為驗後毛重0.
    6 、0.65公克）扣案可稽，而該4 包白色粉末經送請法務部
    調查局以化學呈色法及氣相層析質譜儀分析法檢驗，均含第
    一級毒品海洛因成分，有該局98年9 月15日調科壹字第0982
    3024760 號鑑定書1 紙附卷可稽（見98年度毒偵字第1487號
    卷第21頁），又該2 包白色晶體，經警依毒品檢驗試劑初步
    檢驗，結果均呈第二級毒品甲基安非他命陽性反應，有毒品
    初步檢驗報告表1 紙附卷可稽（分別見里警分偵字第098001
    1278號卷第23頁、里警偵字第0980011455號卷第19頁）；於
    98年8 月18日扣案之注射針筒1 支，經警依毒品檢驗試劑初
    步檢驗，結果呈海洛因陽性反應，有初步檢驗報告表1 紙附
    卷可稽（見里警分偵字第0980011278號卷第27頁），堪信被
    告上開自白確與事實相符。按施用第一、二級毒品為犯罪行
    為，毒品危害防制條例第10條定有處罰明文，故施用第一、
    二級毒品者，依前揭規定本應科以刑罰，惟基於刑事政策，
    對合於一定條件之施用者，則依同條例第20條、第23條之規
    定，施以觀察、勒戒及強制戒治之保安處分，又毒品危害防
    制條例於92年7 月9 日修正公布，自93年1 月9 日施行，其
    中第20條、第23條將施用毒品之刑事處遇程序，區分為「初
    犯」及「5 年內再犯」、「5 年後再犯」，依其立法理由之
    說明：「初犯」，經觀察、勒戒或強制戒治後，應為不起訴
    處分或不付審理之裁定；經觀察、勒戒或強制戒治執行完畢
    釋放後，「5 年內再犯」者，因其再犯率甚高，原實施之觀
    察、勒戒及強制戒治既已無法收其實效，爰依法追訴或裁定
    交付審理，至於經觀察、勒戒或強制戒治執行完畢釋放後，
    「5 年後再犯」者，前所實施之觀察、勒戒或強制戒治已足
    以遮斷其施用毒品之毒癮，為期自新及協助其斷除毒癮，仍
    適用「初犯」規定，先經觀察、勒戒或強制戒治之程序，從
    而依修正後之規定，僅限於「初犯」及「5 年後再犯」2 種
    情形，始應先經觀察、勒戒或強制戒治程序。倘被告於5 年
    內已再犯，經依法追訴處罰，縱其第3 次（或第3 次以上）
    再度施用毒品之時間，在初犯經觀察、勒戒或強制戒治執行
    完畢釋放5 年以後，已不合於「5 年後再犯」之規定，且因
    已於「5 年內再犯」，顯見其再犯率甚高，原實施觀察、勒
    戒或強制戒治，已無法收其實效，即應依該條例第10條處罰
    （最高法院97年度第5 次刑事庭會議決議意旨參照），查被
    告前因施用毒品案件，有如上開事實欄所示觀察、勒戒完畢
    ，且於觀察、勒戒執行完畢後5 年內，再犯施用毒品罪受科
    刑判決並執行完畢等情，有臺灣高等法院被告前案紀錄表在
    卷可稽，則被告再犯本件施用毒品罪，依據上開說明，自應
    依法論罪科刑。
三、查海洛因為毒品危害防制條例第2 條第2 項第1 款明定之第
    一級毒品；甲基安非他命為同條例第2 條第2 項第2 款明定
    之第二級毒品，均不得持有及施用，核被告甲○○所為，係
    犯該條例第10條第1 項之施用第一級毒品罪及同條第2 項之
    施用第二級毒品罪。其施用前、後持有第一級毒品海洛因及
    第二級毒品甲基安非他命之低度行為，應分別為其施用第一
    級毒品海洛因及第二級毒品甲基安非他命之高度行為所吸收
    ，不另論罪。被告所犯施用第一級毒品罪及施用第二級毒品
    罪4 罪間，犯意個別、行為互殊，應予分論併罰。被告前有
    如事實欄所示論罪科刑及執行之前科，於96年7 月16日縮刑
    期滿執行完畢等情，有臺灣高等法院被告前案紀錄表1 份在
    卷可稽，其於受徒刑之執行完畢，5 年以內故意再犯本件有
    期徒刑以上之罪，為累犯，所犯各罪均應依刑法第47條第1
    項之規定加重其刑。爰審酌被告前經觀察、勒戒後，仍未戒
    斷其施用毒品之惡習，並參酌其素行狀況、犯罪之動機、目
    的、手段、所生戕害其身心情形及犯罪後坦承犯行，態度尚
    非惡劣等一切情狀，分別就其所犯各罪量處如主文所示之刑
    ，並定其應執行之刑，以資懲儆。扣案之第一級毒品海洛因
    4 包（驗後合計淨重1.07公克）、第二級毒品甲基安非他命
    2 包（分別為驗後毛重0.6 、0.65公克），均係查獲之毒品
    ；而於98年8 月18日扣案之注射針筒1 支有第一級毒品海洛
    因成分殘留，均如上述，而該注射針筒因與第一級毒品海洛
    因無從析離，爰均依毒品危害防制條例第18條第1 項前段之
    規定，沒收銷燬之；又扣案之未殘留第一級毒品海洛因之注
    射針筒1 支、生理食鹽水1 小瓶，均係被告所有，供其施用
    毒品所用之物，爰依刑法第38條第1 項第2 款沒收之。
據上論斷，應依刑事訴訟法第299 條第1 項前段、第273 條之1
第1 項，毒品危害防制條例第10條第1 項、第2 項、第18條第1
項前段，刑法第11條、第47條第1 項、第51條第5 款、第38條第
1 項第2 款，判決如主文。
本案經檢察官任亭到庭執行職務。
中    華    民    國    99    年    5     月    19    日
                  刑事第五庭    法  官  林家聖
以上正本證明與原本無異。
如不服本判決應於收受判決後10日內向本院提出上訴書狀，並應
敘述具體理由；其未敘述上訴理由者，應於上訴期間屆滿後20日
內向本院補提理由書（均須按他造當事人之人數附繕本）「切勿
逕送上級法院」。
中    華    民    國    99    年    5     月    19   日
                                書記官  邱郁芸
附錄本判決論罪科刑法條全文：
毒品危害防制條例第10條
施用第一級毒品者，處六月以上五年以下有期徒刑。
施用第二級毒品者，處三年以下有期徒刑。

司法院資訊處製作；財團法人民間司法改革基金會備份。
